【裁判字號】    88,易,4323
【裁判日期】    890531
【裁判案由】    詐欺
【裁判全文】
臺灣高雄地方法院刑事判決                        八十八年度易字第四三二三號
    公  訴  人  臺灣高雄地方法院檢察署檢察官
    被      告  丁○○
右列被告因詐欺案件，經檢察官提起公訴（八十八年度偵字第一○九二三號），及移
送併辦（八十八年度偵字第二一九六三號），本院判決如左：
    主  文
丁○○共同連續意圖為自己不法之所有，以詐術使人將本人之物交付，處有期徒刑參
月，緩刑貳年。
    事  實
一、丁○○與己○○（另行審結）於民國八十七年九月十七日開始合夥經營和風電腦
    資訊企業行（下稱和風電腦行，登記負責人己○○，位於高雄縣鳳山市○○路二
    五０號），其二人共同基於意圖為自己不法所有之概括犯意，於八十七年十一月
    十七日，利用第一次向乙○○○○份有限公司（下稱建達公司）購買價值新台幣
    （下同）九千零四十四元電腦商品之機會，以支付現金方式取得建達公司信任後
    ，要求建達公司同意和風電腦行，於每月七萬元之貨款額度內，按月再結算貨款
    ，建達公司不疑有詐，遂同意之。其二人遂分別於八十七年十二月二十三日及同
    年月二十四日向建達公司訂購三萬七千四百八十五元及一萬一千九百一十八元之
    電腦商品，計積欠四萬九千四百零三元貨款。詎建達公司於八十八年一月下旬前
    往收款時，劉、梁二人經營之和風電腦行旋即停業，並逃逸無蹤，建達公司始知
    受騙，屢經催討，僅償還一萬元之貨款。
二、丁○○於八十八年七月八日前往傑喬資訊股份有限公司（下稱傑喬公司，位於高
    雄市三民區○○○路一九二號）訂購電腦主機二台，貨款價金為三萬一千三百五
    十元，丁○○支付貨款一萬元予傑喬公司業務員甲○○欲取貨，惟傑喬公司負責
    人蔡東恩因丁○○先前已積欠公司貨款二十多萬元，遂交待甲○○需丁○○付清
    貨款始可出貨，甲○○仍依蔡東恩所囑轉告丁○○，詎丁○○竟承前意圖為自己
    不法所有之概括犯意，於同年七月十日前往傑喬公司向公司店員庚○○及工程部
    人員佯稱其已與蔡東恩講好，同意讓其先行出貨等語，致庚○○等人陷於錯鋘而
    交付電腦主機二台，嗣傑喬公司前往收款，發現丁○○已逃逸無蹤，始知受騙。
三、案經建達公司訴請臺灣高雄地方法院檢察署檢察官偵查起訴，及傑喬公司訴由高
    雄市政府警察局移送臺灣高雄地方法院檢察署檢察官併案審理。
    理  由
一、訊據被告丁○○對和風電腦行積欠建達公司四萬九千四百零三元及伊積欠傑喬公
    司二萬一千三百五十元貨款等情，坦承不諱，惟矢口否認有何詐欺犯行，辯稱：
    伊是八十七年十二月始加入和風電腦行之合夥經營業務，先前己○○積欠建達公
    司貨款情形，伊不清楚；八十八年七月十日伊係經傑喬公司店員庚○○同意，始
    將二台電腦主機搬走，伊並無詐騙傑喬公司員工云云。經查：
（一）右揭事實，業據告訴人建達公司代理人戊○○及丙○○、傑喬公司代理人劉耀
      聖於偵查及本院審理中分別指訴綦詳，並有建達公司銷貨單三紙（八十八年度
      偵字第一○九二三號偵查卷第二六至二九頁）、傑喬公司估價單二紙（本院卷
      第一三九、一四○頁）在卷可稽。
（二）被告丁○○剛開始即與己○○合夥，非後來才合夥，已據告訴人戊○○陳明在
      卷（本院卷第八一頁），而被告丁○○亦無法提出合夥契約書或入夥時間之確
      切證明，其所辯係八十七年十二月始入夥一節，尚無可取。
（三）被告丁○○於八十八年七月八日前往傑喬公司訂購電腦主機二台，貨款價金為
      三萬一千三百五十元，其僅支付貨款一萬元予傑喬公司業務員甲○○欲取貨，
      傑喬公司負責人蔡東恩因其先前已積欠公司貨款二十多萬元，交待甲○○需其
      付清貨款始可出貨，甲○○仍依蔡東恩所囑轉告，詎被告丁○○明知此情仍於
      同年七月十日前往傑喬公司向公司店員庚○○及工程部人員佯稱其已與蔡東恩
      講好，同意讓其先行出貨等語，致庚○○等人陷於錯鋘而交付電腦主機二台等
      情，復據證人甲○○、蔡東恩到院證述明確（本院卷第一五一、一五二頁）。
（四）被告丁○○與同案被告己○○明知所經營之和風電腦行已陷於週轉困難，仍利
      用訂貨月結之機會，詐取他人財物，否則豈會始開業貨款即不能給付，且又無
      法提出被倒債之證據以資證明，另參酌被告於八十七年十二月二十三日及同年
      月二十四日訂貨，旋於八十八年一月下旬即停業逃逸無蹤（參告訴代理人戊○○於本院卷八二頁筆錄）等情，益可證渠等有共同詐欺之不法意圖。
（五）按商人係以營利為目的，故於締約前，對與其交易相對人之債信狀況，應為決
      定是否從事締約及與之訂約之重要事項，此為公眾週知之事實，本毋待舉證自
      明。而本件被告隱瞞其財務情形，並以不實事項誘騙告訴人店員，致使告訴人
      陷於錯誤，以為被告財務狀況健全，而允其要約，並交付貨物，顯見其有為自
      己不法所有之意圖。故本案事證明確，被告丁○○犯行洵堪認定，應依法論科
      。
二、核被告丁○○所為，係犯刑法第三百三十九條第一項之詐欺取財罪。其第一次詐
    騙建達公司之犯行，與同案被告己○○二人間具有犯意聯絡及行為分擔，為共同
    正犯。其先後二次詐騙行為，時間緊接，所犯罪名相同，顯係出於概括之犯意為
    之，為連續犯，爰依刑法第五十六條之規定以一罪論，並加重其刑。另公訴人雖
    僅就被告對建達公司部分之詐欺犯行提起公訴，然檢察官就犯罪事實一部起訴者
    ，其效力及於全部，本件被告對傑喬公司詐欺部分之犯行，經檢察官移送併辦，
    本院經審理認為與前揭論罪科刑之詐欺部分，有連續犯之裁判上一罪關係，本院
    自應一併加以裁判。爰審酌被告以不法手段詐取他人財物，犯後猶飾詞圖卸，惟
    念及其犯罪所得不多，且已與告訴人達成和解，並支付積欠之貨款（參本院卷第
    一一八頁、第一七０頁）等一切情狀，量處如主文所示之刑。又被告前未曾受有
    期徒刑以上之宣告，有台灣高雄地方法院檢察署刑案資料查註紀錄表在卷可稽，
    其因一時失慮，致罹刑章，事後已與告訴人和解，經此刑之宣告後，應知警惕而
    無再犯之虞，本院因認暫不執行其刑為當，予以宣告緩刑，用啟自新。
據上論斷，應依刑事訴訟法第二百九十九條第一項前段、刑法第二十八條、第五十六
條、第三百三十九條第一項、第七十四條第一款，罰金罰鍰提高標準條例第一條前段
，判決如主文。
中      華      民      國    八十九    年      五      月    二十四    日
                                  臺灣高雄地方法院刑事第二庭
                                      法  官  施  柏  宏
右為正本，係照原本作成，證明與原本無異。
如不服本判決，應於送達後十日內，向本院提出上訴狀。
                                      書記官  邱  秋  珍
中      華      民      國    八十九    年      五      月    二十六    日
附錄本判決論罪之法條：
刑法第三百三十九條第一項
  意圖為自己或他人不法之所有，以詐術使人將本人或第三人之物交付者，處五年以
  下有期徒刑、拘役或科或併科一千元以下罰金。


司法院資訊處製作；財團法人民間司法改革基金會備份。
